【裁判字號】    96,易,3998
【裁判日期】    970806
【裁判案由】    偽造文書
【裁判全文】
臺灣高雄地方法院刑事判決              96年度易字第3998號
公  訴  人  臺灣高雄地方法院檢察署檢察官
被      告  乙○○
上列被告因偽造文書案件，經檢察官提起公訴（96年度偵字第26
362 號），本院判決如下：
      主  文
乙○○共同犯使公務員登載不實罪，處有期徒刑肆月，如易科罰
金，以銀元參佰元即新臺幣玖佰元折算壹日，減為有期徒刑貳月
，如易科罰金，以銀元參佰元即新臺幣玖佰元折算壹日。
      事  實
一、乙○○於民國89年間明知真實姓名年籍不詳綽號「小查」之
    成年男子係引進泰國女子來台工作，並無媒介婚姻之真意，
    竟同意「小查」所提擔任假結婚之人頭可獲取新臺幣（下同
    ）30,000元之報酬，與「小查」共同基於使公務員登載不實
    文書之犯意聯絡，先由「小查」安排乙○○至泰國，與有犯
    意聯絡之泰國籍女子丙○○（JAROENKHUN AMPORN） （本案
    通緝中，另行審結），以假結婚之方式，先於89年9 月12日
    在泰國辦妥結婚登記，並取得該國內容不實之結婚登記書經
    駐泰國臺北經濟文化辦事處認證後，嗣乙○○返臺後，於89
    年10月6 日持上開證明文件，填具結婚登記申請書向高雄縣
    美濃鎮戶政事務所，申請辦理結婚戶籍登記，使該管公務員
    在形式審查後，將該乙○○與丙○○結婚之不實事項登載於
    職務上所掌之戶籍登記簿公文書上，致生損害於戶政事務所
    對於結婚登記管理之正確性。其後丙○○經由依親方式入境
    來臺後，即前往桃園縣大園鄉某工廠工作，嗣於96年6 月29
    日在桃園縣楊梅鎮○○路104 號泰國小吃店內為警查獲，而
    悉上情。
二、案經桃園縣政府警察局楊梅分局報請臺灣高雄地方法院檢察
    署檢察官偵查起訴。
    理  由
壹、證據能力部分
    按被告以外之人於審判外之陳述，雖不符前4 條之規定，而
    經當事人於審判程序同意作為證據，法院審酌該言詞陳述或
    書面陳述作成時之情況，認為適當者，亦得作為證據，刑事
    訴訟法第159 條之5 第1 項定有明文。本件被告及檢察官對
    本院所引審判外陳述證據，均同意作為本案證據使用，本院
    審酌各該證據作成之情況，並無不法取供等非任意性之事由
    ，認為適當，爰依上開規定作為本案證據使用。
貳、認定犯罪事實所憑之證據及理由：
    訊據被告乙○○固坦承於上揭時間，與泰籍女子丙○○結婚
    ，並前往高雄縣林園鄉戶政事務所辦理結婚登記之事實，然
    矢口否認有何使公務員登載不實之犯行，辯稱：我係透過報
    紙之廣告，經由「小查」之介紹至泰國丙○○結婚，且「小
    查」有提供飛機票及食宿費用共30,000元給我，在泰國與丙
    ○○辦理結婚登記後，「小查」向我說回臺至戶政機關辦理
    結婚登記後，會將丙○○送到我家，我信以為真始至戶政機
    關辦理結婚登記，然迄今均未見到丙○○，我沒有與丙○○
    假結婚之意思云云。經查：
一、被告乙○○與丙○○於89年9 月12日在泰國辦妥結婚登記，
    並經駐泰國臺北經濟文化辦事處認證後，返回台灣地區後，
    於89年10月6 日持上開證明文件，填具結婚登記申請書向高
    雄縣美濃鎮戶政事務所，申請辦理結婚戶籍登記之事實，業
    經被告供明在卷，核與同案被告丙○○於警詢證述之情節大
    致相符，復有被告與丙○○之泰國結婚登記書、中譯本、我
    國駐泰國台北經濟文化辦事處認證文件、結婚登記申請書、
    戶籍謄本、入出國日期證明書及外僑居留資料查詢在卷可稽
    ，此部分事實，堪以認定。
二、查被告固以前詞置辯。經查，被告於偵查中供稱：我在泰國
    與被告丙○○並未舉辦結婚典禮，且在泰國分別有人在監視
    我與丙○○等語（詳偵卷第26頁）；於本院供稱：我們在泰
    國結婚並未宴客等語（詳本院卷第28頁、第33頁），足證被
    告與丙○○是否有結婚真意，自非無疑，再者，被告於偵查
    中供稱：我到戶政機關辦理結婚登記，覺得很奇怪等語（詳
    偵卷第26頁）；於本院審理時供稱：我在泰國就已知道係假
    結婚，且在坐飛機回台灣的時候有聽到他們說係假結婚等語
    （詳本院卷第27頁至第28頁、第33頁），足認被告業已明知
    與被告丙○○結婚為不實，竟仍向高雄縣美濃鎮戶政事務所
    辦理結婚登記，而使公務員登載於職務上所掌之戶籍登記簿
    ，自足生損害於戶政機關對於婚姻登記事項管理之正確性，
    則被告所辯，難以信採。本件事証明確，被告犯行堪以認定
    。
三、論罪科刑：
(一)、被告行為後，刑法、刑法施行法分別已於94年2 月2 日、95
    年6 月14日修正公布，並均自95年7 月1 日施行，參酌最高
    法院95年5 月23日刑事庭第8 次會議決議，應依刑法第2 條
    第1 項之規定，為新舊法比較：
１、修正前刑法第28條規定：「二人以上共同實施犯罪之行為者
    ，皆為正犯」，修正後刑法第28條則規定：「二人以上共同
    實行犯罪之行為者，皆為正犯」。其中「實施」一語，涵蓋
    陰謀、預備、著手及實行之概念在內，其範圍較廣；而「實
    行」則著重於直接從事構成犯罪事實之行為，其範圍較狹，
    是修正後刑法共同正犯之範圍已有限縮。共同正犯之範圍既
    因此而有變動，自屬犯罪後法律有變更，而非僅屬純文字修
    正（最高法院96年度臺上字第934 號判決意旨參照），本案
    被告之犯罪行為，依新舊法，均成立共同正犯，適用新法並
    無較有利於被告。
２、修正前刑法第33條第5 款規定：「罰金：1 元以上。」修正
    後該款規定「罰金：新台幣1000元以上」，是比較新舊法結
    果，以舊法較有利於被告。
３、經綜合比較結果，新法對被告並非有利，應依刑法第2 條第
    1 項前段之規定，適用行為時法即修正前之刑法處斷之。
三、又戶政事務所公務員對於戶籍登記之申請，並無實質審查之
    權，被告明知與被告丙○○結婚為不實，向戶政機關申辦結
    婚登記，使該管不知情之公務員將此不實事項登載於職務上
    所掌具公文書性質之戶籍登記簿上，足生損害於戶政機關對
    戶籍管理之正確性，所為係犯刑法214 條使公務員登載不實
    文書罪。又被告與丙○○、「小查」間，就上開犯行有犯意
    聯絡與行為分擔，均為共同正犯。爰審酌被告因貪圖一己私
    利充當人頭，與丙○○以假結婚方式，向主管機關辦理相關
    登記，損及戶政機關對戶籍管理之正確性，並使國人工作機
    會減少，其犯罪所生之危害，及犯後否認之態度等一切情狀
    ，量處如主文所示之刑，又本件被告犯罪後，刑法第41條第
    1 項前段先於90年1 月12日修正公布施行，將得易科罰金之
    罪放寬為最重本刑5 年以下有期徒刑之罪，嗣於95年7 月1
    日公布施行之現行法復將得易科罰金之折算標準，由「得以
    1 元以上3 元以下折算1 日」（按：此規定配合修正前罰金
    罰鍰提高標準條例第2 條規定，就其原定數額提高為100 倍
    折算1 日，則最高應以銀元300 元折算1 日，經折算為新台
    幣後，應以新台幣90 0元折算為1 日），提高為「以新台幣
    1 千元、2 千元或3 千元折算1 日」，並刪除「因身體、教
    育、職業、家庭之關係或其他正當事由，執行顯有困難」之
    條件。是以依刑法第2 條第1 項但書規定，中間法即修正前
    之90年1 月12日公布施行關於易科罰金之折算標準金額較低
    、且得易科罰金之罪名較寬，自係較有利於被告，應予適用
    ，諭知易科罰金之折算標準，以資懲儆。又被告犯罪時間係
    在96年4 月24日以前，合於減刑條件，應依中華民九十六年
    罪犯減刑條例第2 條第1 項第3 款，減其宣告刑，並諭知易
    科罰金之折算標準。
據上論斷，應依刑事訴訟法第299 條第1 項前段、刑法第2 條第
1項前段、第214條，90年1月12日公布施行刑法第41條第1項前段
，（修正前）罰金罰鍰提高標準條例第1條前段、第2條，中華民
國九十六年罪犯減刑條例第2條第1項第3款、第7條，判決如主文
。
本案經檢察官甲○○到庭執行職務。
中    華    民    國    97    年    8     月    6    日
                  刑事第十六庭     法  官    文昌
以上正本證明與原本無異。
如不服本判決應於收受本判決後10日內向本院提出上訴書狀，並
應敘述具體理由，如未敘述上訴理由者，應於上訴期間屆滿後20
日內補提理由書狀於本院（均須按他造當事人之人數附繕本）「
切勿逕送上級法院」。
中    華    民    國    97    年    8     月    6    日
                                      書記官  吳良美
附錄本案論罪科刑法條全文：
刑法第214條
明知為不實之事項，而使公務員登載於職務上所掌之公文書，足
以生損害於公眾或他人者，處 3 年以下有期徒刑、拘役或 5 百
元以下罰金。


司法院資訊處製作；財團法人民間司法改革基金會備份。
